臺灣高雄地方法院刑事判決　　　　　　　93年度易字第1715號
公　訴　人　臺灣高雄地方法院檢察署檢察官
被　　　告　甲○○　男　36歲.
上列被告因竊盜案件，經檢察官提起公訴（93年度偵字第20761號
），本院判決如下：
    主  文
甲○○連續攜帶兇器竊盜，處有期徒刑捌月。扣案之十字型螺絲
起子壹支，沒收。
    事  實
一、甲○○基於意圖為自己不法所有之概括犯意，攜帶其所有而
    客觀上得以危害人生命、身體可供兇器使用之十字型螺絲起
    子1 支，自民國93年10月11日16時50分起（起訴書誤載為同
    日4 時50分許），在高雄市榮民總醫院圍牆外榮總路旁紅磚
    人行道上，持上開十字型螺絲起子，連續以如附表所示之方
    式，開啟如附表所示之機車置物箱，著手搜尋財物，並竊取
    不詳人士及乙○○放置於附表編號3 至5 所示機車置物箱內
    之統一發票共22紙得逞，其餘戊○○及丙○○所有如附表編
    號1 至2 所示之機車置物箱，因未竊得任何物品而未遂。嗣
    於同日18時許，警方在高雄市○○區○○路與榮總路口執行
    防搶巡邏勤務，當場發覺甲○○開啟如附表編號5 所示之機
    車置物箱，竊取乙○○所有放置於該機車置物箱內之統一發
    票9 紙得手，遂前往盤查，並扣得甲○○所有供竊盜所用之
    十字型螺絲起子1 支。
二、案經高雄市政府警察局左營分局報告臺灣高雄地方法院檢察
    署檢察官偵查起訴。
    理  由
壹、程序方面：
  (一)按被告以外之人於審判外之陳述，雖不符前4 條（指刑事訴
    訟法第159 條之1 至第159 條之4）之 規定，而經當事人於
    審判程序同意作為證據，法院審酌該言詞陳述或書面陳述作
    成時之情況，認為適當者，亦得為證據；當事人、代理人或
    辯護人於法院調查證據時，知有第159 條第1 項不得為證據
    之情形，而未於言詞辯論終結前聲明異議者，視為有前項之
    同意，刑事訴訟法第159 條之5 定有明文。本案被告甲○○
    對於證人乙○○、戊○○、丙○○於警詢中所為之陳述，於
    本院準備程序明確表示：不爭執證據能力，同意將上開證人
    所為之陳述供作法院判斷之依據等語（見本院卷第14頁），
    且於言詞辯論終結前，均未聲明異議，本院審酌上開證人於
    警詢及偵查中所為陳述作成時之狀況，認為適當，而被告雖
    在精神醫學上屬過動症候群未併智能障礙，但被告智商在正
    常範圍，此有財團法人臺灣省私立高雄仁愛之家附設慈惠醫
    院司法精神鑑定書1 份在卷可參，堪認被告對於同意上開證
    人於審判外之陳述具有證據能力所遭致程序上利益及不利益
    ，具有辨識、判斷之能力，是被告既然同意上開證人於警詢
    中所為之陳述，得作為證據，依法上開證人於警詢中所為之
    陳述，自據有證據能力。
  (二)被告聲請將扣案之螺絲起子送鑑定是否有其留下之指紋，以
    證明其未曾使用該螺絲起子行竊。按指紋之產生是因手掌接
    觸物品留下油脂或汗液所致，而扣案之螺絲起子，因表面均
    已生銹，是否足以留存被告之指紋，已非無疑，且本件經警
    查獲後，並未經特別之保全程序而有多人接觸，本難以留下
    完整之指紋，縱使鑑定未發現被告之指紋，亦不足為奇。本
    院斟酌被告於警詢、偵查及本院審理中之供詞，以及證人蘇
    永霈、丙○○及乙○○之證詞，已可獲致被告是否攜帶扣案
    之螺絲起子行竊之確切心證，將扣案之螺絲起子送鑑定，無
    論能否鑑定發現被告之指紋，均無礙本案事實之認定，本院
    因認被告聲請將扣案之螺絲起子送鑑定，依刑事訴訟法第16
    3 條之2 第2 項第2 款、第3 款之規定，應無調查之必要。
貳、實體方面：
一、訊據被告固不否認有於上揭時、地，開啟他人機車置物箱，
    竊取機車置物箱內之統一發票之事實，惟矢口否認攜帶扣案
    之螺絲起子竊盜，辯稱：伊係徒手開啟機車置物箱竊取統一
    發票，並未使用螺絲起子，且伊當天開啟多少機車置物箱竊
    取統一發票，已不復記憶，伊在警局所供稱之數量，僅為一
    個大約數目云云（見本院卷第13頁）。
二、經查：
  (一)被告於上揭時、地，連續以十字型螺絲起子插入如附表所示
    之機車置物箱鑰匙孔，開啟如附表所示之機車置物箱，竊取
    機車置物箱內統一發票之事實，業據被告迭於警詢及偵查中
    供稱：扣案之螺絲起子係伊所有，伊攜帶至案發現場插入機
    車鑰匙孔，開啟機車置物箱竊取統一發票等語綦詳（見警卷
    第3 至4 頁、第7 頁、第9 頁、偵查卷第3 頁反面）；核與
    證人戊○○證稱：伊當日上午10時許，騎乘如附表編號1 所
    示之機車至榮總醫院旁停放，當時機車置物箱有上鎖，惟因
    置物箱內未放置任何物品，而無物品遭竊等語、證人丙○○
    證稱：伊騎乘如附表編號2 所示之機車停放時，機車置物箱
    均有上鎖，案發當日伊騎乘之機車置物箱鑰匙孔遭撬開，惟
    並無物品遭竊等語、證人乙○○證稱：如附表編號5 所示之
    機車係伊妻子張春玉所有，通常均由伊兒子宮聖文使用，機
    車置物箱亦均有上鎖，而警方在查獲被告時在被告身上起獲
    之統一發票9 紙，確為伊所失竊等語相符（見警卷第20頁、
    本院卷第43至44頁、警卷第16至17頁），並有查獲照片12幀
    、車籍作業系統查詢認可資料表3 紙、贓物認領保管單1 紙
    附卷可稽，並有被告所有供本件竊盜所用之螺絲起子1 支扣
    案可憑，而堪認定。被告雖於本院辯稱：伊係徒手開啟他人
    機車置物箱，竊取置物箱內之統一發票，未使用螺絲起子云
    云，惟經檢察官詰問：「機車置物箱有上鎖，你如何徒手偷
    ？」，被告即改口辯稱：「發票在外面」，前後辯解已然不
    一；況且，機車置物箱一旦上鎖，除非該鎖有所損壞而無法
    牢固，一般人實難單憑徒手開啟機車置物箱，是被告前揭所
    辯，自難採信。
  (二)被告於本院否認攜帶兇器竊盜，並辯稱：伊當日接受警詢時
    ，因2 天未睡，精神狀況不佳，因此在警詢所為之陳述與事
    實有所不符云云（見本院卷第55頁）。惟觀諸警詢筆錄之記
    載，被告除明確陳述其係以螺絲起子開啟他人機車置物箱，
    竊取他人置放於機車置物箱內之統一發票，以及為警查獲時
    ，其已以同一方法開啟5 輛機車之置物箱等情外，更就其為
    何竊取他人統一發票乙節，向警員表示其係因無工作，平常
    僅有統一發票之對獎收入，始動念竊取他人之統一發票，此
    有被告第1 次警詢筆錄在卷可佐，而被告第1 次接受警詢之
    時間，自93年10月11日20時16分起，至同日21時8 分止，共
    計耗時1 時8 分，時間不長，被告對警員之各項問題均能明
    確答覆，未見有何精神不濟，答非所問之情事。又被告為警
    查獲而接受警詢時，曾向警方陳稱表示：「我現在精神狀況
    很好，我要警方趕快問我筆錄」等語（見警卷第2 頁），並
    因向警方表示除竊取為警查獲之附表編號5 所示機車置物箱
    內之統一發票外，尚曾以同一方法另外開啟4 輛機車置物箱
    行竊，而帶同警方至案發現場指認曾開啟如附表編號1 至2
    號所示之機車置物箱行竊，經警詢問如何確認其所指認之機
    車即係案發當日其開啟置物箱之機車時，被告尚以安全帽放
    置在機車腳踏板旁之地上，以及機車坐墊略顯陳舊及機車停
    放方向與其他機車不同等特徵，確認如附表編號1 至2 所示
    之機車置物箱曾遭其開啟行竊（見警卷第9 頁），若被告果
    真因睡眠不足而致精神不濟，又豈會於製作筆錄時，向警員
    表示其精神狀況甚佳，並請求警員儘早製作筆錄？且被告既
    然能回憶行竊當時之具體細節，而帶同警員至案發現場指認
    附表編號1 至2 所示之機車置物箱曾遭其開啟行竊，顯見被
    告於製作警詢筆錄時，精神並無異狀，其辯稱：因睡眠不足
    ，故於警詢所述不實云云，顯係臨訟卸責之詞，不足採信。
  (三)被告除開啟如附表編號1 至2 及編號5 所示之機車置物箱外
    ，更開啟附表編號3 至4 所示之機車置物箱，竊取統一發票
    等情，此據被告於警詢供稱：以螺絲起子開啟共計5 輛機車
    之置物箱等語明確，而被告竊得之統一發票22紙中之9 紙，
    係證人乙○○所有，則據被告乙○○證述在卷，並有贓物認
    領保管單1 紙附卷可證，而證人戊○○及丙○○所有如附表
    編號1 至2 所示之機車置物箱，雖曾遭被告開啟，但無任何
    物品失竊，亦據證人戊○○及丙○○證述屬實，是另13紙之
    統一發票應係被告自其他兩輛不詳牌照號碼之機車置物箱內
    竊得，應堪認定。又同一人所有之不同機車，不可能同時供
    一人使用，而分由不同人使用之機車，同一時間外出，並同
    時停放在同一地點，致遭被告持螺絲起子開啟機車置物箱之
    機率，微乎其微，本院因認另外遭被告開啟機車置物箱竊取
    統一發票之不詳牌照號碼之機車，應分為不同人所有，方符
    一般社會經驗。被告辯稱：伊在警詢供稱開啟5 輛機車之置
    物箱，僅係一大約數目，實際上僅開啟2 至3 輛之機車置物
    箱，另有2 至3 輛機車置物箱因上鎖無法開啟而放棄云云（
    見本院卷第59頁），惟被告不否認曾開啟如附表編號1 至2
    及編號5 所示之機車置物箱，且編號1 至2 之機車置物箱內
    並無物品，而未竊取任何財物（見本院卷第56至57頁），因
    被告竊取得手之統一發票共計22紙，除經證人乙○○認領之
    9 紙統一發票外，尚餘自他人機車置物箱內竊得之統一發票
    13紙，若被告果真僅開啟2 至3 輛機車之機車置物箱，除自
    其中1 輛機車置物箱竊得9 紙統一發票外，其他兩輛機車置
    物箱內均未竊得任何物品，則其餘13紙統一發票又係何來？
    由此足見，被告於本院審理中所辯，無非推諉卸責之詞，不
    足採信。本院審酌被告於警詢中所為之供述，係距離案發事
    實之時間最近，記憶最為清晰之時，且被告除於第1 次警詢
    時，供稱：曾開啟5 輛機車之置物箱等語外（見警卷第4 頁
    ），更於第2 次警詢供稱：印象中除附表編號5 之機車外，
    尚有另4 輛機車置物箱遭伊開啟行竊等語（見警卷第7 頁）
    ，前後供述，互核相符；又被告開啟他人機車置物箱僅有5
    次，次數不多，並無難以記憶之情事，被告對於部分開啟置
    物箱之機車，尚能帶同警方至案發現場指認，則被告為警查
    獲之初，對於開啟幾輛機車置物箱行竊，此種可清楚記憶之
    事，應不致記憶錯誤，堪認被告於警詢供稱：曾開啟5 輛機
    車置物箱等語，係屬實情。
  (四)綜上所述，本案事證已臻明確，被告所辯各節，不足採信，
    被告上揭連續攜帶兇器竊盜犯行，堪予認定，應予依法論科
    。
三、按刑法第321 條第1 項第3 款之攜帶兇器竊盜罪，係以行為
    人攜帶兇器竊盜為其加重條件，此所謂兇器，其種類並無限
    制，凡客觀上足對人之生命、身體、安全構成威脅，具有危
    險性之兇器均屬之，且祇須行竊時攜帶此種具有危險性之兇
    器為已足，並不以攜帶之初有行兇之意圖為必要，最高法院
    著有79年度臺上字第5253號判例可資參照。本案被告攜帶十
    字型螺絲起子1 支，係金屬製品，材質堅硬，客觀上足以危
    害人之身體、生命安全，依上開判例意旨說明，該等物品顯
    具客觀危險性，自屬兇器無訛。核被告所為，就附表編號1
    至2 所示之部分，係犯刑法第321 條第2 項、第1 項第2款
    之攜帶兇器竊盜未遂罪，就附表編號3 至5 所示之部分，係
    犯刑法第321 條第1 項第3 款之攜帶兇器竊盜既遂罪。被告
    3 次攜帶兇器竊盜既遂及2 次攜帶兇器竊盜未遂犯行，時間
    緊接，犯罪構成要件相同，且因侵害法益不同，應非接續犯
    ，而係基於概括犯意反覆為之，為連續犯，應依刑法第56條
    之規定論以一加重攜帶兇器竊盜既遂罪，並依法加重其刑；
    至於被告於附表編號3 至4 所示之攜帶兇器竊盜犯行，雖未
    經起訴，因與附表編號1 至2 及編號5 所示之攜帶兇器竊盜
    犯行，具有連續犯之裁判上一罪關係，為起訴效力所及，本
    院自得一併審理。被告經本院送財團法人臺灣省私立高雄仁
    愛之家附設慈惠醫院鑑定其案發時之精神狀況，經該醫院綜
    合被告家族史及個人生活史、一般疾病及精神病史、身體檢
    查與神經系統檢查、心理衡鑑、精神狀態檢查等情狀，認被
    告於精神醫學上屬過動症候群未併智能障礙，具知識不足及
    社會功能障礙之特徵，參照被告個人、家庭生活史及智商為
    90，被告為本件連續竊盜犯行時，確未受精神疾病影響，而
    未達心神喪失或耗弱之程度等情，有該醫院94年3 月22日（
    94）附慈精字第0940718 號函檢附司法精神鑑定書1 份在卷
    足佐（見本院卷第25至35頁），斟酌被告於警詢中對於其如
    何開啟他人機車置物箱竊取統一發票乙節，不僅能具體描述
    係持其所有之螺絲起子插入機車置物箱鑰匙孔，扳開機車置
    物箱後，竊取置物箱內之統一發票，更能帶同警方至案發現
    場指認遭其開啟置物箱之機車，是被告既然能清楚記憶行為
    當時之狀況，顯見被告持螺絲起子竊取他人統一發票行為時
    ，對於自身從事之犯罪行為，均能清楚認知，並無任何障礙
    可言，本院因認前開鑑定意見為可採，被告於行為時，應不
    具心神喪失或精神耗弱之情形。本院審酌被告正值壯年，不
    思以正當方法賺取財物，竟貪圖小利連續攜帶兇器行竊，破
    壞他人對財產權之支配，危害社會治安，被告雖於警詢及偵
    查中坦承犯行，但於本院審理中改口辯稱：係徒手行竊，並
    未攜帶兇器云云，顯然未能確實反省自身犯行，惟念及被告
    並無任何前科紀錄，有臺灣高等法院被告前案紀錄表1 紙在
    卷可佐，被告具知識不足及社會功能障礙之特徵，且本件犯
    罪手段尚屬和平，竊取物品之價值非鉅等一切情狀，量處如
    主文所示之刑。扣案之螺絲起子1 支，係被告所有且供本件
    竊盜犯罪所用之物，此據被告於警詢時供承在卷，爰依刑法
    第38條第1 項第2 款之規定，併予宣告沒收。
據上論斷，應依刑事訴訟法第299 條第1 項前段，刑法第56條、
第321 條第1 項第3 款、第38條第1 項第2 款，判決如主文。
本案經檢察官丁○○到庭執行職務。
中　　華　　民　　國　　94　　年　　7 　　月　　4 　　日
                  刑事第十一庭  審判長法　官  徐美麗
                                      法  官  鄭詠仁
                                      法  官  高增泓
以上正本證明與原本無異。
如不服本判決，應於收受送達後10日內向本院提出上訴書狀。
中　　華　　民　　國　　94　　年　　7 　　月　　4 　　日
                                      書記官  林慧芬
附錄本案論罪科刑法條全文：
刑法第321條
犯竊盜罪而有下列情形之一者，處6 月以上、5 年以下有期徒刑
：
  一  於夜間侵入住宅或有人居住之建築物、船艦或隱匿其內而
      犯之者。
  二  毀越門扇、牆垣或其他安全設備而犯之者。
  三  攜帶兇器而犯之者。
  四  結夥三人以上而犯之者。
  五  乘火災、水災或其他災害之際而犯之者。
  六  在車站或埠頭而犯之者。
前項之未遂犯罰之。
附表：
┌─┬────┬─────────────┬───────┐
│編│被害人  │ 犯   罪    行     為     │ 竊 得 財 物  │
│號│        │                          │              │
├─┼────┼─────────────┼───────┤
│1 │戊○○  │持十字型螺絲起子插入蘇詠霈│未竊得任何財物│
│  │        │所有停放在高雄市左營區大中│而未遂。      │
│  │        │路與榮總路口之車號XNV-315 │              │
│  │        │號重型機車之置物箱鑰匙孔，│              │
│  │        │開啟該機車之置物箱，搜尋財│              │
│  │        │物，因該機車置物箱內無物品│              │
│  │        │，而未竊取任何物品。      │              │
├─┼────┼─────────────┼───────┤
│2 │丙○○  │持十字型螺絲起子插入丙○○│未竊得任何財物│
│  │        │所有停放在高雄市左營區大中│而未遂。      │
│  │        │路與榮總路口之車號VDU-180 │              │
│  │        │號重型機車之置物箱鑰匙孔，│              │
│  │        │開啟該機車之置物箱，搜尋財│              │
│  │        │物，惟未竊取任何物品。    │              │
├─┼────┼─────────────┼───────┤
│3 │不詳姓名│持十字型螺絲起子插入不詳人│共計竊得2 名不│
│  │人士    │士停放在高雄市○○區○○路│詳姓名人士所有│
│  │        │與榮總路口之機車置物箱鑰匙│之統一發票13紙│
│  │        │孔，開啟機車之置物箱，竊取│。            │
│  │        │機車置物箱內之統一發票。  │              │
├─┼────┼─────────────┤              │
│4 │不詳姓名│持十字型螺絲起子插入不詳人│              │
│  │人士    │士停放在高雄市○○區○○路│              │
│  │        │與榮總路口之機車置物箱鑰匙│              │
│  │        │孔，開啟機車之置物箱，竊取│              │
│  │        │機車置物箱內之統一發票。  │              │
├─┼────┼─────────────┼───────┤
│5 │乙○○  │持十字型螺絲起子插入張春玉│乙○○所有之統│
│  │        │所有而由宮聖文騎乘停放在高│一發票9 紙。  │
│  │        │雄市○○區○○路與榮總路口│              │
│  │        │之車號XRO-845 重型機車之置│              │
│  │        │物箱鑰匙孔，開啟該機車之置│              │
│  │        │物箱，竊得乙○○所有之統一│              │
│  │        │發票9 紙。                │              │
└─┴────┴─────────────┴───────┘
